【裁判字號】    90,訴,26
【裁判日期】    900920
【裁判案由】    強盜
【裁判全文】
臺灣花蓮地方法院刑事判決                              九十年度訴字第二六號
    公  訴  人  臺灣花蓮地方法院檢察署檢察官
    被      告  乙○○
    輔  佐  人  甲○○
    即被告之兄
    選任辯護人  許山木
右列被告因強盜案件，經檢察官提起公訴（九十年度偵字第十六號），本院判決如左
：
    主  文
乙○○意圖為自己不法之所有，以強暴至使不能抗拒，而取他人之物及使其交付，處
有期徒刑陸年。扣案之拇指銬壹付及未扣案之玩具手槍壹支（槍枝管制編號：000
0000000）均沒收。
    事  實
一、乙○○於民國八十八年七月十二日十五時許，在台北縣淡水鎮沙崙海水浴場內，
    見丙○○獨自一人，認有機可趁，遂意圖為自己不法之所有，佯以張文德之名與
    丙○○搭訕聊天，以取得其信任，乙○○復以欲至新竹縣為由，央丙○○開車搭
    載，張某不疑有他，遂偕同乙○○至其新竹縣湖口鄉○○村○○○鄰○○路○段
    二○八巷五時弄十三號三樓住處。於同日七時二十分許，乙○○竟持其所有之無
    殺傷力之改造玩具手槍一支（未扣案，槍枝管制編號：0000000000，
    詳如後述），抵住丙○○之背部、頭部，並以其所有之拇指銬一付將丙○○雙手
    反扣，乙○○為強取財物，復將拇指扣鬆開，喝令張某交出財物，因張某之頭部
    遭乙○○以槍枝抵住，至使不能抗拒，始將萬通商業銀行（下稱萬通銀行）、土
    地銀行及郵局之金融卡各一張、萬通銀行信用卡一張、軍人補給證一張、黃金戒
    指一枚、新台幣（下同）五千元等財物交付予乙○○，並命張某告以三張金融卡
    之密碼。得手後，再將張某之雙手反扣，將張某關閉於浴室內，並強取置於桌上
    之車號ＪＲ─二○三六後自用小客車鑰匙一支，及丙○○之Ｔ恤一件，嗣於同日
    八時三十分許，駕駛該車逃離該處，換穿該Ｔ恤以免詐領金融卡現款時，經攝影
    機拍攝而遭人指認。乙○○再基於概括犯意，先於同日二十時五十六分七秒、二
    十時五十七分十六秒，在新竹縣境某不詳之提款機，持上開郵局、土地銀行金融
    卡以輸入密碼方式，接續詐領張某郵局存款二千六百元、土地銀行存款八千四百
    元（接續分二次提領，各為八千元、四百元），嗣承前述詐領提款機現金之犯意
    於翌日（七月十三日）凌晨，在新竹縣另一不詳提款機，復持萬通銀行金融卡，
    詐得二十萬元（接續分十次提領、每次二萬元）。乙○○得款後，將前開車輛棄
    置於新竹縣湖口火車站旁，搭乘火車逃往台北，途中將黃金戒指丟棄於車外，至
    所得現款則已花用殆盡。嗣為警於同年九月十日循線查獲，並在丙○○住處扣得
    拇指銬一付。
二、案經案經新竹縣警察局竹北分局移送臺灣新竹地方法院檢察署呈請臺灣高等法院
    檢察署核令移轉臺灣臺中地方法院檢察署後，呈請臺灣高等法院檢察署核令移轉
    臺灣板橋地方法院檢察署，再經該署呈請臺灣高等法院檢察署核令移轉臺灣臺中
    地方法院檢察署，再呈請臺灣高等法院檢察署令轉臺灣花蓮地方法院檢察署檢察
    官偵查，復經該署簽併臺灣臺中地方法院，經該院函退臺灣花蓮地方法院檢察署
    偵查起訴。
    理  由
一、訊據被告乙○○固坦承於右揭時、地持槍強盜丙○○之財物，然辯稱：在警訊中
    遭警員脅迫；伊犯案所持之槍枝，於八十八年八月二十五日經台北市政府警察局
    中山分局查扣，嗣經起訴經臺灣臺中地方法院（下簡稱臺中地院）判處有期徒刑
    一年二月在案。辯護人之辯護意旨則以：被告本案犯案之槍枝，業經臺中地院以
    八十九年度訴字第八○六號判決確定在案，本案與該案有牽連犯之裁判上一罪關
    係，故該案之確定效力，仍應及於本件起訴之犯罪事實，難予再重複科罰等語。
    經查：
（一）被告乙○○上開強盜之犯行，業據被害人丙○○於警訊、偵查中指述歷歷，並
      於偵查中當庭指認被告無誤，另證人即新竹縣警察局竹北分局承辦警員丁○○
      亦到庭證稱其偵訊過程並無脅迫，完全係被告自白犯行等情證述在卷；經核被
      告於歷次偵查及本院初次審訊中，原均未坦承強盜之犯行，始辯以其警訊中之
      自白非出於任意性，然被告嗣於九十年七月十九日本院庭訊中已陳稱「之前不
      承認係怕被判刑」等語，並已坦承犯案等情觀之，堪認承辦警員證稱並無脅迫
      被告自白犯罪等語應足採信。此外，臺中地方法院檢察署（下簡稱臺中地檢署
      ）檢察官並就提款機錄影帶實施勘驗，有履勘現場筆錄一份在卷可參，並有錄
      影帶二卷在卷可證。復有內政部警政署刑事警察局八九刑鑑字第一三六○九八
      號函附之提款機攝影相片四張、萬通銀行、土地銀行、郵局存摺影本各一份、
      郵局查詢最近交易詳情一份，及被告所有之拇指銬一副扣案可稽。被告自白其
      持槍強盜等節，應可認定。
（二）雖被告辯稱本件犯案之槍枝係臺中地院八十九年度訴字第八○六號（下簡稱該
      案）判決中所述之槍枝，然被告於警訊中陳稱：「拇指銬我沒帶走，留在丙○
      ○家裡，手槍已被台北市警察局中山分局查獲（八十八年八月二十六日）」等
      語（見新竹地檢署八十八年偵字第八五一八號卷第四頁反面），經本院調取臺
      中地院上開案卷查知，被告分別於八十八年八月十三日十九時在台北市○○○
      路、華陰街口為警查扣手槍一把及子彈半成品六顆，及同年月二十五日十八時
      五十分，在台北市○○區○○路二十九號四樓二室為警查獲手槍一把、子彈半
      成品二顆，而據被告於前開警訊中之陳述，本件作案所持手槍係八十八年八月
      二十六日（應係二十五日之誤記）查獲之手槍，該槍枝經送驗結果並無殺傷力
      （槍枝管制編號：0000000000）。而八月十三日查扣之手槍（槍枝
      管制編號：0000000000），經送驗有殺傷力，經臺中地檢署檢察官
  起訴，並經臺中地院八十九年度訴字第八○六號判決以被告持有可發射子彈具
      有殺傷力之槍枝，處有期徒刑一年二月在案，是以被告於本件犯案用之手槍係
      屬經送驗無殺傷力之槍枝，並非經臺中地院上開案件之判決對象，該槍枝經臺
      中地檢署檢察官以與有殺傷力之槍枝（即八月十三日查扣之槍枝）具有想像競
      合犯關係，而於起訴書中以不另為不起訴處分方式簽結。況且本件公訴人曾以
      本案與該案有牽連犯關係，移請臺中地院併案審理，經臺中地院八十九年度訴
      字第八○六號案件審理，被告不論於該案偵查中或於臺中地院審理時，均堅稱
      並未以該起訴之槍枝犯案，故該判決中已審認兩者無裁判上一罪之關係退回公
      訴人偵查，此經調閱該案審閱無訛，並有該案判決書一份在卷可憑。故被告於
      本案審理中復辯稱強盜時所持之槍枝，與臺中地院前開判決被告非法持有之槍
      枝係同一把槍，應有疑義。退萬步言，縱使兩者槍枝相同，然因被告持有槍枝
      之時間係八十四年間，出於好奇才購買槍枝，業據被告供承在卷，而本件犯案
      時間係八十八年七月十二日，故殊難想像被告購買槍枝時，已有犯本件強盜之
      犯意，故兩者行為間應無方法、結果之牽連關係，是以縱使被告所辯屬實，仍
      亦無足從認定本案應為臺中地院該案之判決效力所及。被告及辯護人所辯，應
      不足採信。
二、核被告所為，係犯刑法第三百二十八條第一項之強盜罪、第三百三十九條之二第
    一項以不正方法由自動付款設備取得他人之物之詐欺罪。按被告乙○○係持有無
    殺傷力之槍枝一把強盜他人財物，該槍枝係屬仿WALTHER廠半自動手槍製造之玩
    具手槍，雖槍管為金屬材質（臺中地院八十九年度訴字第八○六號卷所附之內政
    部警政署刑事警察局鑑驗通知書），然因屬玩具手槍，其槍身應屬塑膠材質，故
    客觀上對人之身體應尚未足以造成危險，故應非屬兇器，附此敘明。又被告先後
    二次盜領現金之犯行（七月十二日接續盜領被害人郵局、土地銀行應為一次盜領
    行為，嗣於翌日在不同提款機再盜領被害人萬通銀行存款，屬另一次盜領行為）
    時間緊接、犯意概括，所犯構成要間相同，為連續犯，應依刑法第五十六條之規
    定論以一罪，並加重其刑。又被告上開強盜及詐欺罪間，有方法結果之牽連關係
    ，為裁判上一罪之牽連犯，應從一重之加重強盜罪論處。爰審酌被告曾有盜匪前
    科（尚未構成累犯），經判決後仍不知悔悟，其犯罪動機可議、手段尚非極惡，
    犯罪後先矯飾其詞，嗣後始大致坦承犯行，及被害人所受損失非輕，且已表明深
    知悔悟等一切情狀，量處如主文所示之刑。
三、扣案之拇指銬一付為被告所有供犯罪所用之物，業據被告供明在卷，另犯案用之
    槍枝雖未扣在本案，然經臺中地檢署以八十九年度偵字第三○六六號查扣在案，
    該物亦屬被告所有，均應依法宣告沒收。
據上論斷，應依刑事訴訟法第二百九十九條第一項前段，刑法第三百二十八條第一項
、第三百三十九條之二第一項、第五十五條、第五十六條、第三十八條第一項第一款
，罰金罰鍰提高標準條例第一條前段，判決如主文。
本案經檢察官李子春到庭執行職務
中      華      民      國    九十      年      九      月     二十     日
                              臺灣花蓮地方法院刑事庭
                                  法  官  鄭  培  麗
右正本證明與原本無異。
如對本判決不服，應於送達後十日內，向本院提出上訴狀。（應抄附繕本）告訴人或
被害人如對於本判決不服者，應具備理由請求檢察官上訴，其上訴期間之計算係以檢
察官收受判決正本之日期為準。
                 法院書記官
中      華      民      國    九十      年      九      月     二十     日
附錄本判決論罪之法律條文：
刑法第三百二十八條
意圖為自己或第三人不法之所有，以強暴、脅迫、藥劑、催眠術或他法，至使不能抗
拒，而取他人之物或使其交付者，為強盜罪，處三年以上十年以下有期徒刑。
刑法第三百三十九條
刑法第三百三十九條之二
意圖為自己或第三人不法之所有，以不正方法由自動付款設備取得他人之物者，處三
年以下有期徒刑、拘役或一萬元以下罰金。


司法院資訊處製作；財團法人民間司法改革基金會備份。
